臺灣臺東地方法院刑事判決　　　　　　　 95年度訴字第115號
公　訴　人　臺灣臺東地方法院檢察署檢察官
被　　　告　甲○○
　　　　　　　　　　（現另案於臺灣臺中監獄執行中）
指定辯護人　本院公設辯護人丁經岳
上列被告因偽造文書案件，檢察官提起公訴（九十五年度偵字第
九八六號）及追加起訴（九十五年度偵字第二二三五號）暨移送
併辦（臺灣臺中地方法院檢察署九十五年度偵字第一九○○五號
）後，被告於準備程序中就被訴事實為有罪之陳述，本院合議庭
裁定由受命法官獨任進行簡式審判程序後，檢察官聲請改依協商
程序而為判決，判決如下：
    主  文
甲○○共同偽造公印文，累犯，處有期徒刑壹年，如附表一所示
之物均沒收；又連續偽造署押，累犯，處有期徒刑肆月，如附表
二所示偽造之「張清森」署押合計陸拾參枚（內含簽名貳拾伍枚
及指印參拾捌枚）均沒收。應執行有期徒刑壹年貳月，如附表一
所示之物及如附表二所示偽造之「張清森」署押合計陸拾參枚（
內含簽名貳拾伍枚及指印參拾捌枚）均沒收。
    事實及理由
一、犯罪事實：
  (一)甲○○與周駿傑（經本院另以九十五年度訴字第一六九號為
    判決）、真實姓名年籍不詳之邱姓成年男子基於偽造公印文
    、行使偽造特種文書及行使偽造私文書之犯意聯絡，先於民
    國九十五年三月十九日在臺中縣臺中市內，分擔行為由甲○
    ○提供自己及周駿傑之照片四幀給邱姓男子，邱姓男子則偽
    造貼有甲○○及周駿傑照片之「張志成」、「張永明」及「
    陳文榮」身分證及駕駛執照各一張，在身分證部分並偽造蓋
    印「內政部印」公印文，又偽刻「張志成」、「陳文榮」之
    印章各一枚，足以生損害於張志成、張永明、陳文榮及戶政
    機關、交通管理機關對於身分證及駕駛資格管理之正確性。
    迨偽造完成後，邱姓男子即於九十五年三月二十一日，在臺
    中市○○路泡沫紅茶店，將上開偽造之身分證、駕駛執照及
    印章分別交付與甲○○及周駿傑，三人再一同乘車前往臺東
    縣內，由周駿傑於同年三月二十二日下午二時十分許，持上
    開偽造之「陳文榮」證件及印章前往位在臺東縣臺東市○○
    路一三五號之臺東郵局第五支局，在郵政存簿儲金立帳申請
    書及印鑑卡上以上開偽造陳文榮之印章蓋用印文各一枚，偽
    造係「陳文榮」欲申請郵局帳戶及金融卡之私文書，再將該
    偽造之身分證、駕駛執照各一張及申請資料私文書交付郵局
    承辦人員辦理開戶，足以生損害於陳文榮及郵局對於客戶管
    理之正確性；甲○○則連續先於同年三月二十二日下午二時
    許，持上開「張永明」之偽造國民身分證前往位在臺東縣臺
    東市○市○○路之中華郵政公司大同路支局，冒用「張永明
    」之名義，將該偽造身分證交由郵局人員表示欲申請開立郵
    政存簿儲金帳戶而行使之，惟因郵局人員察覺有異，甲○○
    即棄下該偽造證件先行離去後，又於同日下午二時三十分許
    持上開「張志成」之偽造國民身分證、駕駛執照各一張及印
    章一枚，前往位於臺東市○○路七○六號之中華郵政公司新
    生路第二支局，冒用「張志成」名義，在郵政存簿儲金立帳
    申請書上偽造「張志成」之簽名及印文各一枚後，連同該等
    偽造證件交由郵局人員表示欲申請開立郵政存簿儲金帳戶而
    行使之，均足以生損害於張永明、張志成及郵局對於客戶管
    理之正確性。嗣經郵局職員報警處理，並扣得上開各偽造證
    件及印章，始悉上情。
  (二)甲○○另基於偽造署押之概括犯意，連續為下列犯行：
  1.於前揭(一)部分經警逮捕後，為躲避檢警追查，自九十五年三
    月二十二日晚間七時五十五分起至翌日上午九時許，於警詢
    及偵訊中冒用其胞兄「張清森」之名義，接續在如附表所示
    之各文書上偽造「張清森」之署押合計六十三枚（含簽名二
    十五枚及指印三十八枚），足以生損害於張清森。
  2.於九十五年四月二十七日中午十二時五十分許，因另案施用
    毒品案件（經檢察官另行處理）經警循線在臺中縣太平市○
    ○路二五五號前查獲後，承前概括犯意，冒用其胞兄「張清
    森」之名義接續在如附表二所示之文書上偽造「張清森」之
    署押（含簽名及指印），足以生損害於張清森。嗣經臺灣臺
    中地方法院檢察署檢察官將相關甲○○、張清森之指印送請
    內政部警政署刑事警察局鑑驗後查悉上情。
二、證據：
　(一)前揭犯罪事實一、(一)部分：
　1.被告於本院訊問中之自白。
　2.證人張木川、朱俊廷於警詢中、證人周駿傑於偵訊中之證言
  　。
  3.偽造之「張志成」、「陳文榮」、「張永明」身分證、駕駛
    執照影本各一紙。
  4.郵政存簿儲金立帳申請書一紙。
  5.本院九十五年十一月十五日九十五年度訴字第一六九號刑事
    判決正本一份。
  6.扣案之偽造「張志成」印章一枚。
  (二)前揭犯罪事實一、(二)部分
  1.被告於本院訊問中之自白。
  2.張青森於偵訊中之證言。
  3.如附表二所示之各文書。
  4.內政部警政署刑事警察局九十五年六月十六日刑紋字第○九
    五○○八五五一二號鑑驗書、九十五年八月四日刑紋字第○
    九五○一一三八七五號鑑驗書各一份。
三、按被告行為後，刑法及其施行法業於九十五年七月一日修正
    施行，關於新舊法律變更之比較適用，原則上應就罪刑有關
    之共犯、未遂犯、想像競合犯、牽連犯、連續犯、結合犯，
    以及累犯加重、自首減輕暨其他法定加減原因（如身分加減
    ）等一切情形，綜其全部罪刑之結果而為比較（最高法院九
    十五年第八次刑事庭會議關於中華民國刑法九十四年修正施
    行後之法律比較適用決議第一點第(四)小點參照），查此次修
    法與本案罪刑相關者：
  (一)就共同正犯部分，修正後刑法第二十八條雖修正為二人以上
    共同「實行」犯罪之行為者，皆為正犯，然本案被告與周駿
    傑及邱姓男子間無論依修正前後之刑法第二十八條，均屬共
    同正犯，故就此部分新法並未更有利於被告。
  (二)連續犯部分：修正後刑法已刪除第五十六條關於連續犯之規
    定，亦即本案前述多次行使偽造特種文書、偽造署押之犯行
    ，如依修正後規定，均應分論併罰再定其執行刑，此較諸修
    正前僅論以一罪並加重其刑，並未更有利於被告。
  (三)牽連犯部分：修正後刑法第五十五條已修正為：「一行為而
    觸犯數罪名者，從一重處斷。但不得科以較輕罪名所定最輕
    本刑以下之刑」，即原牽連犯部分之規定業已刪除，本案被
    告所犯偽造公印文、行使偽造特種文書、行使偽造私文書各
    罪間，具有方法目的之牽連關係，如依修正前刑法第五十五
    條後段，應從一重之偽造公印文罪處斷（司法院院解字第三
    ○二○號、大法官會議釋字第八十二號解釋意旨參照），然
    若依修正後規定，因已無牽連犯規定，而前揭各次犯行之時
    間、地點及犯罪構成要件均不相同，自應分論併罰，再定其
    應執行刑，兩者相較之下，以修正前之規定較有利於被告。
  (四)累犯部分：修正後刑法第四十七條雖增定第二項，並將第一
    項修正為受徒刑之執行完畢，或一部之執行而赦免後，五年
    以內「故意」再犯有期徒刑以上之罪者，為累犯，然因被告
    本案犯行屬故意犯罪，無論依修正前後之規定，均構成累犯
    ，是新法並未較有利於被告。
  (五)至數罪併罰部分，按刑法第五十一條亦於前揭修法中修正，
    修正前刑法第五十一條第五款規定：「數罪併罰，分別宣告
    其罪之刑，依左列各款定其應執行者：宣告多數有期徒刑者
    ，於各刑中之最長期以上，各刑合併之刑期以下，定其刑期
    。但不得逾二十年」，修正後刑法第五十一條第五款規定：
    「宣告多數有期徒刑者，於各刑中之最長期以上，各刑合併
    之刑期以下，定其刑期。但不得逾三十年」，經比較結果，
    修正後刑法規定亦非較有利於被告。
  (六)綜上，比較新舊法結果，以修正前刑法較有利於被告，應依
    刑法第二條第一項前段，適用被告行為時之修正前刑法及相
    關規定。
  (七)沒收部分，刑法第三十八條第一項、第二項雖亦於前揭修法
    中將「左列」改為「下列」、「犯人」改為「犯罪行為人」
    ，然參照前揭最高法院決議，沒收部分係屬從刑，應附屬於
    主刑，而與主刑適用同一準據法，而前揭比較新舊法結果，
    既適用刑法修正前相關規定，爰併依修正前刑法相關規定宣
    告沒收；另就前揭犯罪事實一、(一)部分有關偽造之「陳文榮
    」身分證及駕駛執照各一張、偽造之「陳文榮」印章一枚及
    於郵政存簿儲金立帳申請書及印鑑卡上偽造之「陳文榮」印
    文各一枚，均業經本院於共犯周駿傑之另案判決中宣告沒收
    ，有該案判決附卷可憑，爰不予重覆宣告沒收，附此敘明。
四、本件經檢察官、辯護人與被告於審判外達成協商之合意且被
    告已認罪，其合意內容為：被告願受科刑範圍為合併執行有
    期徒刑一年二月。經查，上開協商合意並無刑事訴訟法第四
    百五十五條之四第一項所列情形之一，檢察官聲請改依協商
    程序而為判決，本院爰不經言詞辯論，於協商合意範圍內為
    協商判決，合予敘明。
五、應適用之法條：刑事訴訟法第四百五十五條之四第二項、第
    四百五十五條之八，刑法第二條第一項前段、（修正前）第
    二十八條、第二百十二條、第二百十七條、第二百十八條、
    第二百十六條、第二百十條、第二百十九條，（修正前）第
    五十六條、（修正前）第五十五條後段、（修正前）第四十
    七條、（修正前）第五十一條第五款、（修正前）第三十八
    條第一項第三款，罰金罰鍰提高標準條例第一條前段。
六、本判決除有刑事訴訟法第四百五十五條之四第一項第一款、
    第二款、第四款、第六款、第七款所定情形之一，或違反同
    條第二項規定者外，不得上訴。
中　　華　　民　　國　　96　　年　　1　　 月　　31　　日
                  刑事第四庭    法  官  黃珮茹
以上正本證明與原本無異。
                                書記官  徐源坤
中　　華　　民　　國　　96　　年　　1　　 月　　31　　日
附表一：
 ┌──┬───────────────────────┐
 │編號│偽造之物品名稱、數量（卷證所在頁次）          │
 ├──┼───────────────────────┤
 │ 一 │偽造之「張永明」、「張志成」中華民國國民身分證│
 │    │特種文書各一紙（見臺東縣警察局臺東分局信警偵字│
 │    │第0000000000號警卷第十八、二十頁）  │
 ├──┼───────────────────────┤
 │ 二 │偽造之「張永明」、「張志成」中華民國交通部製發│
 │    │汽車駕駛執照特種文書各一紙（見臺東縣警察局臺東│
 │    │分局信警偵字第0000000000號警卷第十八│
 │    │、二十頁）                                    │
 ├──┼───────────────────────┤
 │ 三 │郵政存簿儲金立帳申請書上偽造之「張志成」署押二│
 │    │枚（含簽名及印文各一枚）（見臺灣臺東地方法院檢│
 │    │察署九十五年度偵字第九八六號偵卷第十九頁）    │
 ├──┼───────────────────────┤
 │ 四 │扣案偽造之「張志成」印章一枚                  │
 └──┴───────────────────────┘
附表二：
┌──┬──────┬─────┬──────────┐
│編號│文書名稱    │偽造之署押│卷證所在頁次        │
├──┼──────┼─────┼──────────┤
│ 一 │臺東縣警察局│「張清森」│臺東縣警察局臺東分局│
│    │臺東分局馬蘭│之簽名三枚│信警偵字第○九五○○│
│    │派出所九十五│、指印十五│○一一六六號警卷第一│
│    │年三月二十二│枚        │至八頁              │
│    │日、三月二十│          │                    │
│    │三日之調查筆│          │                    │
│    │錄各一份    │          │                    │
├──┼──────┼─────┼──────────┤
│ 二 │臺東縣警察局│「張清森」│同上警卷第十三至十六│
│    │臺東分局逮捕│之簽名八枚│頁                  │
│    │通知書、扣押│、指印六枚│                    │
│    │物品清單、口│          │                    │
│    │卡片各一份  │          │                    │
├──┼──────┼─────┼──────────┤
│ 三 │扣案之偽造證│「張清森」│同上警卷第十八至二十│
│    │件影本      │之簽名及指│頁                  │
│    │            │印各三枚  │                    │
├──┼──────┼─────┼──────────┤
│ 四 │臺灣臺東地方│「張清森」│臺灣臺東地方法院檢察│
│    │法院檢察署九│之簽名一枚│署九十五年度偵字第九│
│    │十五年三月二│          │八六號偵卷第六至十頁│
│    │十三日訊問筆│          │                    │
│    │錄一份      │          │                    │
├──┼──────┼─────┼──────────┤
│ 五 │臺中縣警察局│「張清森」│臺中縣警察局霧峰分局│
│    │霧峰分局新平│之簽名九枚│霧警偵字第○九五○○│
│    │派出所九十五│、指印十四│二三○二七號卷第十至│
│    │年四月二十七│枚        │十八頁              │
│    │日調查筆錄、│          │                    │
│    │逮捕通知書、│          │                    │
│    │扣押筆錄、扣│          │                    │
│    │押物品目錄表│          │                    │
│    │、真實姓名對│          │                    │
│    │照表各一份  │          │                    │
├──┼──────┼─────┼──────────┤
│ 六 │臺灣臺中地方│「張清森」│本院卷第五十一之一、│
│    │法院檢察署九│之簽名一枚│之二頁              │
│    │十五年四月二│          │                    │
│    │十七日訊問筆│          │                    │
│    │錄一份      │          │                    │
└──┴──────┴─────┴──────────┘
附錄論罪法條：
刑法第2條第1項前段
（修正前）中華民國刑法第210條
（偽造變造私文書罪）
偽造、變造私文書，足以生損害於公眾或他人者，處 5 年以下
有期徒刑。
（修正前）中華民國刑法第212條
（偽造變造特種文書罪）
偽造、變造護照、旅券、免許證、特許證及關於品行、能力服務
或其他相類之證書、介紹書，足以生損害於公眾或他人者，處1
年以下有期徒刑、拘役或3百元以下罰金。
（修正前）中華民國刑法第216條
（行使偽造變造或登載不實之文書罪）
行使第 210 條至第 215 條之文書者，依偽造、變造文書或登載
不實事項或使登載不實事項之規定處斷。
（修正前）中華民國刑法第217條
（偽造盜用印章印文或署押罪）
偽造印章、印文或署押，足以生損害於公眾或他人者，處 3 年以
下有期徒刑。
盜用印章、印文或署押，足以生損害於公眾或他人者，亦同。
（修正前）中華民國刑法第218條
（偽造盜用公印或公印文罪）
偽造公印或公印文者，處 5 年以下有期徒刑。
盜用公印或公印文足以生損害於公眾或他人者，亦同。
（修正前）刑法第219條、第56條、第55條後段、第47條、第51
條第5款、第38條第1項第3款
